【裁判字號】    98,易,817
【裁判日期】    990614
【裁判案由】    業務過失傷害
【裁判全文】
臺灣桃園地方法院刑事判決               98年度易字第817號
公  訴  人  臺灣桃園地方法院檢察署檢察官
被      告  丙○○
選任辯護人  廖珠蓉律師
被      告  甲○○
選任辯護人  袁健峰律師
            陽文瑜律師
上列被告因業務過失傷害案件，經檢察官提起公訴（97年度偵字
第24267 號），本院判決如下：
    主  文
丙○○從事業務之人，因業務上之過失傷害人致重傷，處有期徒
刑陸月，如易科罰金，以新臺幣壹仟元折算壹日。
甲○○過失傷害人致重傷，處有期徒刑伍月，如易科罰金，以新
臺幣壹仟元折算壹日。
    事  實
一、緣甲○○所經營位於桃園縣龜山鄉○○○路67號之家具賣場
    有整修必要，而經朋友介紹認識鐵工工程業者丙○○。雙方
    經聯絡後，丙○○乃於民國97年3 月29日至甲○○前址家具
    賣場與甲○○討論工程細節並議妥施工內容及價錢後，丙○○即於翌日開始施作前址家具賣場之整修工程（下稱系爭工
    程）。惟因系爭工程內容涉及舊鐵門修改、新鐵門施作、天
    花板夾層、門面及其他雜項工作，而產生系爭工程由丙○○
    統包（即由丙○○承攬系爭工程）或由甲○○點工之方式（
    即甲○○向丙○○調用工人施作）施作，有價差存在，故於
    丙○○施作系爭工程有關鐵門部分之工作完畢後，甲○○即
    選擇向丙○○以點工方式，進行往後系爭工程之施作。雙方
    並約定，丙○○提供系爭工程施作器具及機械之使用，系爭
    工程之材料則由甲○○自行採買，甲○○向丙○○點工，每
    一工人每日須支付新臺幣（下同）2,500 元之代價（若調用
    工人人數為二人以上者，另需加計2,500 元以為器材消磨之
    費用）。甲○○以此點工方式自行調用丙○○所屬工人，於
    丙○○所屬工人施作系爭工程後，則依雙方約定之報酬給付
    予丙○○，再由丙○○將此報酬轉發薪資予其所屬工人，甲○○因而與丙○○所屬工人成立不定期之雇傭契約，甲○○
    並於現場指揮、監督、管理系爭工程之施作，依民法第483
    條之1 規定，其對受僱人服勞務之生命、身體、健康有受危
    害之虞者，應按情況為必要之預防。而丙○○係從事鐵工工
    程承包業，於甲○○支付其等前開約定報酬後，丙○○所屬
    工人再依於系爭工程實際施作之天數向丙○○支薪，屬勞工
    安全衛生法第2 條第1 項之勞工，而丙○○則屬同法第2 條
    第2 項稱之雇主，依同法第5 條1 項第5 款規定，須對防止
    墜落、崩塌等之虞之作業場所所引起危害之事項有符合標準
    之必要安全衛生設備。其明知系爭工程之夾層施作，乃距離
    地面高度在2 公尺以上，對於勞工於高度2 公尺以上之作業
    場所，雇主負有防止勞工墜落發生危險之責任，應注意設置
    符合勞工安全衛生設施規則第281 條，營造安全衛生設施標
    準第19條所訂之必要安全設備，即應使勞工確實使用安全帶
    、安全帽，或設置安全網、護欄、護蓋或及其他必要之防護
    具，以防止危險發生。詎丙○○、甲○○二人依法各對勞工
    及受僱人負有前揭安全注意義務及防止危險發生義務，於97
    年4 月4 日，因該日為清明節日而休工，甲○○為求系爭工
    程儘速完成，乃以上開點工方式僱傭丙○○所屬工人己○○
    、丁○○、乙○○至現場繼續施作系爭工程有關夾層及鐵工
    之工作，因系爭工程之夾層部分距離地面有2.7 公尺之高度
    ，且甲○○自行購買之夾層材料舊C 型鋼沾有泡沫水泥等物
    ，丙○○及甲○○本應注意防止施作系爭工程之工人因踩於
    該夾層之舊C 型鋼滑倒而自高處跌落，而應提供工人安全帶
    、安全帽，或設置、護欄、護蓋、安全網及其他必要之防護
    具，方可使勞工從事工作，得防止發生危險，且依當時情況
    ，又無不能注意之情形，竟均疏未注意採取適當之措施，而
    於97年4 月4 日下午3 時17分前之某時，己○○及丁○○爬
    上前夾層上鋪板時，因己○○踩於前開易滑之舊C 型鋼重心
    不穩自2.7 公尺高處跌落地面，而受有左側急性硬腦膜下腔
    出血、外傷性兩側額腦出血、右側急性硬腦膜上腔出血、外
    傷性小腦出血、阻塞性水腦、右側枕骨第一第二頸椎骨析及
    滑脫、外傷性腦病變等傷害，經治療後，仍因腦傷而生器質
    性精神病之身體健康有重大難治之傷害。
二、案經戊○○（即己○○之姐）訴由臺灣桃園地方法院檢察署
    檢察官偵查起訴。
    理  由
壹、證據能力方面
一、按被告以外之人於偵查中向檢察官所為之陳述，除顯有不可
    信之情況者外，得為證據，刑事訴訟法第159 條之1 第2 項
    定有明文。查證人即被害人己○○、證人丁○○、證人即同
    案被告丙○○、甲○○於偵查中向檢察官所為之陳述，業經
    具結，且自筆錄內容觀之，並無不正取供之情事，而無顯不
    可信之情況，依上開規定，自有證據能力。
二、再按被告以外之人於審判外之言詞或書面陳述，除法律有規
    定者外，不得作為證據；又被告以外之人於審判外之陳述，
    雖不符合刑事訴訟法第159 條之1 至第159 條之4 之規定，
    而經當事人於審判程序同意作為證據，法院審酌該言詞陳述
    或書面陳述作成時之情況，認為適當者，亦得為證據，而當
    事人、代理人或辯護人於法院調查證據時，知有上開不得為
    證據之情形，而未於言詞辯論終結前聲明異議者，視有前項
    之同意，刑事訴訟法第159 條第1 項及第159 條之5 分別定
    有明文。查證人丁○○、證人即同案被告丙○○、甲○○於
    檢察事務官訊問時之陳述、證人丁○○於告訴代理人訪談時
    所為之陳述，及卷附行政院勞工委員會北區勞動檢查所97年
    12 月15 日勞北檢營字第0971021300號函、98年3 月12日勞
    北檢營字第0981003688號函、現場照片、估價單、收款條、
    被害人己○○之長庚紀念醫院97年5 月16日診斷證明書、97
    年8 月19日診斷證明書、97年11月10日診斷證明書、98年3
    月3 日診斷證明書、長庚醫療財團法人林口長庚紀念醫院98
    年5 月7 日（九八）長庚院法字第0406號函、長庚醫療財團
    法人林口長庚紀念醫院98年9 月18日（九八）長庚院法字第
    0800號函被害人己○○病情說明暨病歷資料及長庚醫療財團
    法人林口長庚紀念醫院99年4 月19日（九九）長庚院法字第
    0108號函各1 份等，雖為被告以外之人於審判外之言詞或書
    面陳述，惟經本院於準備程序、審判程序提示予檢察官、被
    告及辯護人並告以要旨，均經檢察官、被告及辯護人表示無
    意見，且均未聲明異議，本院審酌前開審判外之言詞或書面
    陳述作成時之情況並無違法取證之情事，且均足佐證本件業
    務過失傷害案件之情形，是本院審酌應認為適當，依上揭法
    條意旨，亦得援為本案證據。
貳、事實認定方面
    訊之被告丙○○固坦承其為鐵工工程業者，而被害人己○○
    為其所屬工人。其原先承包系爭工程之施作，然因系爭工程
    之價格問題，於其施作鐵門完畢後，被告甲○○即選擇向其
    點工，並約定由其提供施作器具及機械，並為被告甲○○代
    購系爭工程夾層施作材料舊C 型鋼，被告甲○○向其點工，
    每一工人每日須支付2,500 元之代價，並需加計2,500 元以
    為器材消磨之費用，於其所屬工人施作系爭工程後，其再發
    薪資予其所屬工人。而被害人己○○即因被告甲○○之調工
    ，於97年4 月4 日前往上址家具賣場施作夾層時，自距離地
    面2.7 公尺高處之夾層跌落地面，而受有左側急性硬腦膜下
    腔出血、外傷性兩側額腦出血、右側急性硬腦膜上腔出血、
    外傷性小腦出血、阻塞性水腦、右側枕骨第一第二頸椎骨析
    及滑脫、外傷性腦病變等傷害，經治療後，仍因腦傷而生器
    質性精神病之身體健康有重大難治之傷害等事實。惟矢口否
    認有何業務過失致重傷之犯行，辯稱：系爭工程之維安及指
    揮監督均是業主即被告甲○○負責，於97年4 月4 日並非伊
    叫被害人己○○去工作，故伊對97年4 月4 日所發生之事故
    並無指揮監督權，故無庸負雇主責任，且並無違反注意義務
    云云；訊之被告甲○○則坦承系爭工程原先委由被告丙○○
    施作，惟因系爭工程涉及舊鐵門修改、新鐵門施作、天花板
    夾層、門面及其他雜項工作，而生系爭工程以統包或點工進
    行施作，存有價差，故於被告丙○○施作系爭工程有關鐵門
    部分之工作完畢後，其選擇向被告丙○○調工，並委託被告
    丙○○代購系爭工程夾層施作材料舊C 型鋼，而被告甲○○
    向其點工，每一工人每日須支付2,500 元之代價，若調工二
    人以上，需加計一人2,500 元費用。而被害人己○○即因其
    與被告丙○○之前開點工約定，於97年4 月4 日受其邀工而
    前往上址家具賣場施作夾層時，自距離地面2. 7公尺高處之
    夾層跌落地面，而受有左側急性硬腦膜下腔出血、外傷性兩
    側額腦出血、右側急性硬腦膜上腔出血、外傷性小腦出血、
    阻塞性水腦、右側枕骨第一第二頸椎骨析及滑脫、外傷性腦
    病變等傷害之事實。惟矢口否認有何過失致重傷之犯行，辯
    稱：伊並非本件雇主，自無須負勞工安全衛生法之雇主責任
    ，勞工安全衛生法之注意義務與伊並無關係，伊並非現場監
    工，舊C 型鋼與新C 型鋼都會滑，伊即便購買舊C 型鋼亦無
    違反注意義務，且伊並不認識舊C 型鋼易滑風險，而被害人
    己○○之受傷係個人不慎造成，與C 型鋼易滑無關云云；被
    告甲○○之辯護人另以觀諸被害人己○○之診療紀錄，被害
    人己○○仍得溝通而有意識，應無重大不治之情形等語為被
    告甲○○辯護。經查：
一、被告丙○○部分：
(一)被害人己○○於97年4 月4 日下午3 時17分前之某時在被告
    甲○○所經營上址家具賣場系爭工程之夾層墜落地面，導致
    左側急性硬腦膜下腔出血、外傷性兩側額腦出血、右側急性
    硬腦膜上腔出血、外傷性小腦出血、阻塞性水腦、右側枕骨
    第一第二頸椎骨析及滑脫、外傷性腦病變等傷害，經治療後
    ，仍因腦傷而生器質性精神病，而遺有人格及智力嚴重改變
    之症狀，有長庚紀念醫院97年5 月16日診斷證明書、97 年8
    月19日診斷證明書、97年11月10日診斷證明書、98年3 月3
    日診斷證明書、長庚醫療財團法人林口長庚紀念醫院98年5
    月7 日（九八）長庚院法字第0406號函、長庚醫療財團法人
    林口長庚紀念醫院98年9 月18日（九八）長庚院法字第0800
    號函被害人己○○病情說明暨病歷資料及長庚醫療財團法人
    林口長庚紀念醫院99年4 月19日（九九）長庚院法字第0108
    號函、被害人己○○中華民國身心障礙手冊各1 份等在卷足
    憑（各見臺灣桃園地方法院檢察署97年度他字第3080號偵查
    卷宗第8 頁、第22頁、第24頁，97年度偵字第24267 號偵查
    卷宗第15頁至第17頁、第45頁至第46頁、第58頁，本院審理
    卷第160 頁至第163 頁、附件一第1 頁至第544 頁），足徵
    被害人己○○因上開事故因而受有身體健康重大難治傷害乙
    節，首堪認定。
(二)復按雇主對防止有墜落、崩塌等之虞之作業場所引起之危害
    應有符合標準之必要安全衛生設備，勞工安全衛生法第5 條
    第1 項第5 款定有明文；雇主對於在高度2 公尺以上之高處
    作業，勞工有墜落之虞者，應使勞工確實使用安全帶、安全
    帽及其他必要之防護具。但經雇主採安全網等措施者，不在
    此限。雇主對於高度2 公尺以上之屋頂、鋼樑、開口部分、
    階梯、樓梯、坡道、工作台、擋土牆、擋土支撐、施工構台
    、橋樑墩柱及橋樑上部結構、橋臺等場所作業，勞工有遭受
    墜落危險之虞者，應於該處設置護欄、護蓋或安全網等防護
    設備。又雇主為前項設施有困難，或作業之需要臨時將護欄
    拆除，應採取使勞工使用安全帶等防止因墜落而致勞工遭受
    危險之措施，勞工安全衛生設施規則第281 條1 項、營造安
    全衛生設施標準第19條亦分別訂有明文。另依勞工安全衛生
    法第2 條第1 項所規定之「勞工」乃為受僱從事工作獲致工
    資者，且該條第2 項所規定之「雇主」，為事業主或事業之
    經營負責人。
(三)觀諸證人即被害人己○○於偵訊時結證：案發當天伊與丁○○搬東西，伊的薪水是被告丙○○付等語（見臺灣桃園地方
    法院檢察署97年度偵字第24267 號偵查卷宗第36頁至第39頁
    ）明確；其於本院審理時結稱：伊到現場之後，先做鐵、木
    、石頭要拆掉的工作。當天是因為跌倒受傷的。伊老闆丙○○說這兩天休息，剛好那個人說要去工作，所以找伊一起去
    。老闆丙○○有跟伊一起去過系爭工程，後來就沒有去了。
    伊到家具賣場工作，薪水是丙○○給伊的。因為丙○○是伊
    老闆，每個月會付薪水給伊。丙○○是伊的老闆，所以有沒
    有事情，要做什麼工作，要聽丙○○的指示。案發當天系爭
    工程的工作還沒有做好，伊就摔下來了。伊跟丙○○領的工
    錢，每天1,300 元。伊記得受傷那天，是跟丁○○在一起工
    作。那天本來是要放假，是丁○○找伊去的。丁○○叫伊去
    開車。伊受傷當天與丁○○去工作，因為之前有在那邊工作
    ，所以知道要作什麼工作等語（見本院審理卷第50頁至第53
    頁）綦詳。證人丁○○於告訴代理人訪談時陳稱：己○○與
    伊一起受僱於丙○○，伊是96年10月或11月起受僱於丙○○
    ，己○○更早等語（見臺灣桃園地方法院檢察署97年度他字
    第3080號偵查卷宗第6 頁）；其於檢察事務官訊問時證稱：
    當時由伊與己○○共同施工，本件的施工過程是丙○○叫伊
    與己○○去上工，伊等才去，但是事發當天本來要休息，被
    告甲○○向伊等表示工程很趕，所以叫伊等過去工作，伊等
    薪水向丙○○支領等語（見臺灣桃園地方法院檢察署97年度
    他字第3080號偵查卷宗第34頁）；其於本院審理時結證：己○○於97年4 月4 日在桃園縣龜山鄉○○○路67號跌倒這件
    事情，伊當天在場。當天伊在樓上合板子，合完之後要下來
    的時候，伊有瞄到己○○滑倒摔下的情形。伊看到這種情形
    ，就爬拉桿下來，伊叫己○○，看情況不對，伊就趕快送醫
    ，伊叫旁邊的粗工幫忙把己○○抱起來，抱到甲○○的車上
    ，由甲○○開車送到長庚醫院。那天伊等是在做夾層的工作
    ，系爭工程是丙○○叫伊來的，所以是跟丙○○領錢。伊跟
    丙○○約定領錢的方式是隨時支領，家裡要用錢就跟丙○○
    說。丙○○會幫伊紀錄做幾天。案發前幾天丙○○有去系爭
    工程現場看過，本來是包工，後來又說是調工，那時候丙○○是來做之前的部分，捲門及拆廁所的部分，伊與丙○○大
    約6 、7 人是一起做拆除及捲門的部分。後來不知道為何丙○○沒有繼續跟伊等一起做，好像改成調工。伊與丙○○的
    關係是，丙○○有趕工，會打電話給伊問伊有沒有空，有時
    候工時比較長，伊一般行情是2,500 元，工時比較長給2,60
    0 元。丙○○叫伊去之後，都是丙○○叫伊做什麼就做什麼
    。但是本件的情形是丙○○跟甲○○之前有談到承攬包工，
    之後有講到調工，調工之前伊等都聽丙○○的。後續甲○○
    調工之後，就聽甲○○的。夾層的施作是先抓地高的水平，
    然後架設樑柱後，要銲燒C 型鋼，C 型鋼燒好之後就要鋪板
    子，在架設好樑柱之後就會有夾層，上下夾層是用拉梯。己○○是工作一個階段要下來時，在下來的過程中滑倒了。伊
    的老闆就是丙○○，但是伊作這個工程，業主要幾個人或如
    何調工，這要跟伊老闆丙○○講。伊去系爭工程的頭一天不
    知道要做夾層的工作，也不知道工程的進度，是丙○○跟伊
    等說甲○○說夾層的部分自己要準備材料，以調工的方式要
    伊等去施作，己○○是從C 型鋼跌落的，舊的C 型鋼有白白
    的東西在上面所以比較滑。本件的C 型鋼是中古的，上面有
    白白粉末的東西，外觀是比較會滑的等語（見本院審理卷第
    93頁背面至101 頁）屬實。證人乙○○於本院審理時結證：
    伊認識己○○，有與伊一起在龜山的文化路的工地工作過，
    案發當天伊自己做伊的工作，己○○跟丁○○，還有另外二
    個粗工四個人一組，伊自己一個人一組。伊平常跟丙○○領
    錢，本件是甲○○向丙○○調工。丙○○頭一次有去系爭工
    程工作，後來就沒有去，但是事情發生後，丙○○有再過去
    。是丙○○叫伊等去做，所以跟丙○○領錢。工資每個月10
    號領錢。有做才有領錢，看一個月做幾天就領幾天，丙○○
    會記帳，伊自己也會紀錄。三年前丙○○就是伊的老闆，伊
    到現在還是在丙○○那邊做事。伊沒有其他老闆，伊都是跟
    著丙○○做事。丙○○要求伊去哪個工地，伊就去哪個工地
    工作。伊作鐵工從少年做到現在，約30幾年了。用過的舊C
    型鋼，會有泡沫水泥，會比較滑等語（見本院審理卷第77頁
    背面至第80頁、第82頁背面至第83頁）屬實。證人即同案被
    告甲○○於檢察事務官訊問時證稱：伊找被告丙○○施作夾
    層，鐵門的部分，以包工的方式交給被告丙○○，其他的部
    分以工人的人數計算加上一天的工，就是來兩個師傅伊要付
    三個師傅的工錢。夾層距離地面約兩米多近三米，鋼骨鐵架
    是被告丙○○開的規格，被告丙○○沒有要求伊搭鷹架，伊
    每天都會去開門給工人施工，伊去時，都未見到戴安全帽及
    繫安全帶等語（見臺灣桃園地方法院檢察署97年度他字第30
    80號偵查卷宗第33頁）；其於偵訊時結證：伊與丙○○之契
    約關係是，約定由伊買材料，但由丙○○認可，一個工人的
    薪資算2,500 元，兩個人就要算3 天的工資，技術的部分跟
    師傅都由丙○○負責等語（見臺灣桃園地方法院檢察署97年
    度偵字第24267 號偵查卷宗第7 頁）明確；其於本院審理時
    結證：系爭工程之施作，不是做夾層而已。伊是經過一個謝
    姓的朋友介紹，在開工的前一天，丙○○有打給伊約在現場
    看工作，伊就把工作內容告訴丙○○，因為時間很趕，丙○○有問伊要包工還是統包，因為有一個舊的鐵門要修改，另
    做兩個新的鐵門，還有做夾層，以及門面，還有一些其他雜
    項的工作，所以丙○○僅把鐵門的價格告訴伊，所以第二天
    開始動工的時候，鐵門及其他雜項工程已經開始施作就是固
    定這個模式，有兩人以上多一天工，兩個人工作算三天工的
    方式。基本的工程內容、價格談定，因為很多雜項在做的時
    候才發生，所以沒有辦法先談好，所以沒有辦法統包，雙方
    才議定這個方式才不會吃虧。關於確認當天來的工人，伊記
    伊的，丙○○記丙○○的，請款的時候再核對。據伊所了解
    ，伊與丙○○預定的方式，是以人頭數為計價方式，依照約
    定付一個人2,500 元，再加一個工為管理成本。丙○○有時
    候有來有計價，有時候有來無計價，因為有時候他要去其他
    工地施工，先過來指導或是來跟師傅了解工程。關於系爭工
    程的材料，剛開始想委託丙○○，但是第一批材料採買，鐵
    門及夾層的橫樑，就價差好幾千元，因為丙○○是買月結付
    款的方式，伊用現金可以有折扣，所以所有的材料均詢問過
    丙○○規格及結構有無問題依估價單所示，一人一天工是2,
    500 元，那3 月30號是記載3 天，應該是7,500 元，估價單
    卻記載是10 ,000 元，所差的2,500 元就是伊所謂多加一天
    工的部分等語（見本院審理卷第101 頁背面至第104 頁）詳
    實。而被告丙○○迭於偵訊及本院審理時亦供稱：伊係鐵工
    業者，自82年開始做起，被害人己○○是伊僱用的工人，在
    被害人己○○、證人丁○○及乙○○向被告甲○○工作後，
    伊會付薪水給他們3 人等語（各見臺灣桃園地方法院檢察署
    97年度他字第3080號偵查卷宗第32頁、97年度偵字第24267
    號偵查卷宗第8 頁，本院審理卷第28頁背面、第48頁至第49
    頁）明確。是就上開證人之證詞及被告丙○○之供述相互勾
    稽可知，被告丙○○屬鐵工工程業者，為從事業務之人，於
    案發當時，系爭工程雖由被告甲○○向被告丙○○點工，然
    被害人己○○、證人丁○○及乙○○確係向被告丙○○支薪
    ，是依勞工安全衛生法第2 條規定，被害人己○○係受僱從
    事工作，而自被告丙○○獲致工資，而屬勞工安全衛生法第
    2 條所規定之勞工，被告丙○○則屬該法所規定之雇主乙節
    ，應堪認定。另依上開證人即同案被告甲○○之證詞，本件
    系爭工程原由被告丙○○承包，C 型鋼材料係由被告丙○○
    代買，另依證人丁○○及乙○○之上開證詞可知，舊C 型鋼
    表面因附有泡沫水泥而易滑，則具有多年從事鐵工經驗之被
    告丙○○當明知系爭工程夾層距離地面有2.7 公尺之高度，
    若採用易滑之舊C 型鋼為材料，勞工於該處施工時將有踩滑
    而墜落地面之虞，是依前揭勞工安全衛生法第5 條第1 項第
    5 款、勞工安全衛生設施規則第281 條第1 項、營造安全衛
    生設施標準第19條第1 項規定，勞工在高度2 公尺以上之高
    處作業，有墜落之虞者，雇主應設置護欄、護蓋、安全網等
    防護設備，應使勞工確實使用安全帶、安全帽等必要之防護
    器具，且依本件當時情形，並無不能注意之情事，被告丙○○竟疏未注意及此，於受被告甲○○點工後，指示被害人己○○至系爭工程現場從事夾層施作前，均未在系爭工程之作
    業場所裝設任何防止墜落地面之設施，亦未提供被害人己○○安全帶、安全帽等防護器具供被害人己○○使用，致被害
    人己○○於97年4 月4 日下午3 時17分前之某時在被告甲○○上址家具賣場施工作業時，不慎自系爭工程之夾層踩滑C
    型鋼墜落地面，而受有左側急性硬腦膜下腔出血、外傷性兩
    側額腦出血、右側急性硬腦膜上腔出血、外傷性小腦出血、
    阻塞性水腦、右側枕骨第一第二頸椎骨析及滑脫、外傷性腦
    病變等傷害，經治療後，仍因腦傷而生器質性精神病，而遺
    有人格及智力嚴重改變之症狀，因而受有身體健康重大難治
    傷害，堪認被告丙○○對於本件造成被害人己○○前開重傷
    害之結果，具有過失，且其業務過失行為與被害人之重傷害
    結果間，具有相當因果關係甚明。
(四)被告丙○○雖以上置辯。惟查，被害人己○○、證人丁○○
    及乙○○進行系爭工程之施作，雖受被告甲○○之點工，然
    其等係向被告丙○○支薪，被告丙○○屬於其等之老闆，業
    據證人即被害人己○○、證人丁○○及乙○○證述明確如上
    ，另參以行政院勞工委員會北區勞工檢查所97年12月15日勞
    北檢營字第0971021300號函亦認定本件被告丙○○係被害人
    己○○之雇主（見臺灣桃園地方法院檢察署97年度偵字第24
    267 號偵查卷宗第25頁），是被告丙○○空言其非被害人己○○之雇主，自難採信。另按勞工安全衛生法之立法目的，
    係為防止職業災害，保障勞工安全與健康（勞工安全衛生法
    第1 條），而依勞工安全衛生法授權制訂之勞工安全衛生設
    施規則及營造安全衛生設施標準（各見該規則、標準第1 條
    ）自係依循前揭勞工安全衛生法之立法目的而制訂，而依上
    開說明，被害人己○○既屬勞工安全衛生法第2 條第1 項規
    定之勞工，而被告丙○○依同法第2 條第2 項規定既為被害
    人己○○之雇主，倘如工作場所之作業而有危害之虞者，即
    應對被害人己○○負有勞工安全衛生法、勞工安全衛生設施
    規則及營造安全衛生設施標準規定之保護義務，以達勞工安
    全衛生法為求防止職業災害，保障勞工安全與健康之立法目
    的，自不因被告丙○○對系爭工程是否具有指揮監督權而有
    異。故於被害人己○○前往系爭工程施作前，被告丙○○即
    已至系爭工程現場實際施工，且曾與被告甲○○有承包系爭
    工程之約定，當知悉系爭工程之施作內容、工法及材料規格
    ，亦明白系爭工程可能對勞工產生之危害。況依被告丙○○
    多年之鐵工經驗，應明瞭系爭工程採用舊C 型鋼施作夾層，
    若勞工於舊C 型鋼上踩滑即有自高處跌落之危險，則被告丙○○既為被害人己○○之雇主，於被害人己○○前往系爭工
    程施作前，雇主即被告丙○○對前述施工之危險，即負有保
    護義務，縱被告丙○○非於現場實際監督指揮，亦難解免被
    告丙○○依法所應保護員工之責任，被告丙○○上開辯詞，
    自不足採。
(五)綜上所述，事證已明，被告丙○○前開辯詞，尚難採取，被
    告丙○○犯行洵堪認定，應依法論科。
二、被告甲○○部分：
(一)被害人己○○於97年4 月4 日下午3 時17分前之某時在被告
    甲○○所經營上址家具賣場系爭工程之夾層墜落地面，導致
    左側急性硬腦膜下腔出血、外傷性兩側額腦出血、右側急性
    硬腦膜上腔出血、外傷性小腦出血、阻塞性水腦、右側枕骨
    第一第二頸椎骨析及滑脫、外傷性腦病變等傷害，經治療後
    ，仍因腦傷而生器質性精神病，而遺有人格及智力嚴重改變
    之症狀，有長庚紀念醫院97年5 月16日診斷證明書、97 年8
    月19日診斷證明書、97年11月10日診斷證明書、98年3 月3
    日診斷證明書、長庚醫療財團法人林口長庚紀念醫院98年5
    月7 日（九八）長庚院法字第0406號函、長庚醫療財團法人
    林口長庚紀念醫院98年9 月18日（九八）長庚院法字第0800
    號函被害人己○○病情說明暨病歷資料及長庚醫療財團法人
    林口長庚紀念醫院99年4 月19日（九九）長庚院法字第0108
    號函、被害人己○○中華民國身心障礙手冊各1 份等在卷足
    憑（各見臺灣桃園地方法院檢察署97年度他字第3080號偵查
    卷宗第8 頁、第22頁、第24頁，97年度偵字第24267 號偵查
    卷宗第15頁至第17頁、第45頁至第46頁、第58頁，本院審理
    卷第160 頁至第163 頁、附件一第1 頁至第544 頁），足徵
    被害人己○○因上開事故因而受有身體健康重大難治傷害乙
    節，應堪認定。
(二)再按雇傭者，謂當事人約定，一方於一定或不定之期限內為
    他方服勞務，他方給付報酬之契約。受僱人服勞務，其生命
    、身體、健康有受危害之虞者，僱用人應按其情形為必要之
    預防，民法第482 條、第483 條之1 分別定有明文。而民法
    第483 條之1 之規定，係基於社會政策之理由，為使受僱人
    受有週全之保障，而明定受僱人服勞務，其生命、身體、健
    康有受危害之虞者，僱用人應按其情形為必要之預防（民法
    第483 條之1 立法理由參照）。是揆諸上開法條規定，僱用
    人受僱人訂立僱傭契約，受僱人於服其勞務，有生命、身體
    、健康受危害之虞者，僱用人對於受僱人依法負有預防之保
    護義務甚明。經查，系爭工程夾層之施作係由被告甲○○以
    向被告丙○○點工方式進行而非承包，業據被告甲○○供承
    無誤，並經證人己○○、丁○○、乙○○證述明確，已說明
    如上，堪認屬實。另細繹證人丁○○於檢察事務官訊問時證
    稱：本件施工過程都是被告丙○○叫伊等去上工伊等才去，
    但是案發當天本來要休息，被告甲○○向伊等表示工程很趕
    ，叫伊等做等語（見臺灣桃園地方法院檢察署97年度他字第
    30 80 號偵查卷宗第34頁）；其於偵訊時結證：案發當天是
    甲○○說要鋪板子的，現場是甲○○在管理。系爭工程沒有
    圖，是業主（即被告甲○○）跟伊等說要怎麼作，伊第一天
    問被告丙○○怎麼作，被告丙○○說要問被告甲○○，因為
    被告甲○○說太貴，要改調工，整個工程有2 、3 成的利潤
    是丙○○的，調工做1 天算1 天等語（各見臺灣桃園地方法
    院檢察署97年度偵字第24267 號偵查卷宗第8 頁、第38頁）
    ；其於本院審理時結稱：己○○在97年4 月4 日有在桃園縣
    龜山鄉○○○路67號跌倒這件事情，伊當天在場。當天伊在
    樓上合板子，合完之後要下來的時候，伊有瞄到己○○滑倒
    摔下的情形。伊也是有滑倒，伊看到這種情形，就爬拉桿下
    來，伊叫己○○，看情況不對，伊就趕快送醫，伊叫旁邊的
    粗工幫忙把己○○抱起來，抱到甲○○的車上，由甲○○開
    車送到長庚醫院。當天是在夾層的工作，現場有五個人在工
    作。包括伊、己○○、綽號阿伯之人，及兩個粗工。己○○
    跌倒那天，伊等會去現場工作，是甲○○叫伊等去的，因為
    4 月4日 本來伊等要休息，是甲○○叫伊等去幫忙趕工的。
    伊在施作夾層過程中，現場都是甲○○指揮伊做的，丙○○
    在這幾天沒有在現場指揮伊等怎麼做鐵工及夾層，案發當天
    是甲○○叫伊去工作的，是前一天伊等在夾層工作，甲○○
    叫伊等隔天幫忙趕工，當天己○○打電話給伊，說伊等今天
    得上工，伊走到龍祥街口己○○開車來載伊。案發前幾天丙○○有來看過，本來是包工，後來又說是調工。伊親耳聽到
    本件系爭工程本來是包工後來又改成調工。甲○○從伊等頭
    一天工作到案發當天，每天到現場，甲○○要來開鐵捲門，
    伊等才能進去工作，而且也要甲○○跟伊等講怎麼做伊等才
    能做。甲○○教伊等怎麼做，第一做捲門，然後夾層、樓梯
    等施工的進度。捲門伊沒有做，只有參與而已。伊與丙○○
    的配合關係是，丙○○有趕工，就打電話給伊問伊有無空，
    有時候丙○○工時比較長，伊會說一般行情是2,500 元，工
    時比較長要給伊2,600 元。都是丙○○叫伊做什麼伊就做什
    麼，要不然伊怎麼知道要做什麼，也不是只有伊一個工人。
    本件情形，丙○○跟甲○○之前有談到承攬包工，之後有講
    到調工，調工之前伊等都聽丙○○的，丙○○有跟伊講，後
    續甲○○調工之後，就聽甲○○的。在案發前一天甲○○當
    面跟伊等提，希望隔天來趕工，那天伊在講電話，另外一個
    李老闆問說是否要過去幫忙，甲○○在旁邊說這裡比較趕叫
    伊等在這邊趕工。案發當時答應甲○○去趕工不算加班，是
    算日薪的。伊的心目中老闆就是丙○○，但是伊作這個工程
    ，業主要幾個人或如何調工，這要跟伊老闆講。甲○○在場
    指揮是指甲○○表達想要的東西是什麼東西，然後伊等照著
    甲○○的想法去完成。在己○○出事之前伊等做的夾層都是
    聽甲○○的指揮。伊去甲○○工作的頭一天是不知道要做夾
    層的工作，伊聽丙○○跟伊說要調工，說業主自己要準備材
    料。丙○○跟伊等講說甲○○說夾層的部分要自己準備材料
    ，以調工的方式要伊等去施作。就本案的夾層來說，材料是
    甲○○自己準備的，施工工法也是甲○○要求的，每個工人
    都是盡力去做，間隔多少，料都是照甲○○配的。己○○是
    從C 型鋼跌落的，伊也有滑了一下。是伊要下來救己○○的
    時候，稍微滑了一下。新的C 型鋼跟舊的C 型鋼，都有滑的
    問題，舊的比較滑，如果新的有上油或是斜度的話也會滑，
    舊的C 型鋼有白白的東西在上面。本件的C 型鋼上面有白白
    粉末的東西，本件C 型鋼是中古的，外觀上是會滑的等語（
    見本院審理卷第93頁背面至第101 頁）。證人己○○於本院
    審理時證稱：伊受傷那天是原來要休息放假，是丁○○找伊
    去的。在庭上的被告甲○○，在伊工作時，有指示過伊等要
    做什麼事情等語（見本院審理卷第52頁至第53頁）。證人乙○○於本院審理時結稱：己○○有與伊一起在龜山的文化路
    的工地工作過，伊知道己○○跌倒的事。己○○跌倒那天，
    是業主甲○○叫伊去工作的。丙○○這邊休息，因為遇到掃
    墓的日子，丙○○沒有叫伊去，是甲○○叫伊去工作的。系
    爭工程是是甲○○跟丙○○調工，所以伊等聽從甲○○的話
    。那天現場還有兩名粗工，這兩名粗工配合己○○及丁○○
    兩人做事情。兩名粗工，不是丙○○的工人。系爭工程是甲○○跟伊等講說怎麼做，伊等就怎麼做。現場都是聽甲○○
    的指揮。丙○○叫伊等去做，所以跟丙○○領錢，伊不知道
    丙○○跟甲○○如何談的，但是伊等就是照做。系爭工程甲○○在現場看頭看尾，跟伊等說怎麼做就怎麼做。譬如說，
    甲○○說要做柱子要多高多寬，跟伊等講，伊等就做多高多
    寬。講完後，伊等三個工人就自己分配要怎麼做就怎麼做。
    己○○跌倒那天，本來要休息，但是甲○○叫伊等去工作，
    因為趕工，甲○○只說沒事的話過來幫忙。己○○跌倒那天
    去工作，沒有跟丙○○講過，那天四月三日甲○○就跟伊等
    講如果沒事，要伊等三個人過去做。當時並沒有跟甲○○說
    要跟老闆講，是伊等自己決定的。伊就是幫丙○○做事，有
    出來做事就有錢領。那邊業主說在趕工，就問伊等明天休假
    是否要去幫忙，有做就有錢領。伊頭一天來做時，甲○○已
    經準備好C 型鋼材料等語（見本院審理卷第77頁背面至第83
    頁）。證人即同案被告丙○○於檢察事務官訊問時證稱：甲○○跟伊說伊不需要這麼多人，要自己找工人施作，己○○
    他們是自己去接甲○○的工作。案發當天是被告甲○○自己
    找己○○、丁○○及乙○○去的。伊沒有負責該地的工作，
    伊是事後才知道的（見臺灣桃園地方法院檢察署97年度他字
    第3080號偵查卷宗14頁、第32頁）等語；其於偵訊時結證：
    伊與被告甲○○間沒有契約，是甲○○要臨時工，工程是甲○○在現場負責，伊介紹甲○○工人並提供工具，伊之前第
    一天有去現場，酬勞是甲○○給工人工錢，伊借給甲○○工
    具及車子，每天有2,500 元之消磨，事發當天是放假的，是
    甲○○私底下叫己○○等人是工作，伊也不知情，伊並不在
    現場管領等語（見臺灣桃園地方法院檢察署97年度偵字第24
    267 號偵查卷宗6 頁至第7 頁、第30頁）。另被告甲○○於
    檢察事務官訊問時陳稱：伊找被告丙○○施作夾層，鐵門的
    部分，以包工的方式交給被告丙○○，其他的部分以工人的
    人數計算加上一天的工，就是來兩個師傅伊要付三個師傅的
    工錢等語（見臺灣桃園地方法院檢察署97年度他字第3080號
    偵查卷宗第33頁）；其於偵訊時供述：伊與丙○○之契約關
    係是，約定由伊買材料，但由丙○○認可，一個工人的薪資
    算2,500 元，兩個人就要算3 天的工資等語（見臺灣桃園地
    方法院檢察署97年度偵字第24267 號偵查卷宗第7 頁）；其
    於本院審理時供稱：系爭工程之施作，不是做夾層而已。伊
    是經過一個謝姓的朋友介紹，在開工的前一天，丙○○有打
    給伊約在現場看工作，伊就把工作內容告訴丙○○，因為時
    間很趕，丙○○有問伊要包工還是統包，因為有一個舊的鐵
    門要修改，另做兩個新的鐵門，還有做夾層，以及門面，還
    有一些其他雜項的工作，所以丙○○僅把鐵門的價格告訴伊
    ，所以第二天開始動工的時候，鐵門及其他雜項工程已經開
    始施作就是固定這個模式，有兩人以上多一天工，兩個人工
    作算三天工的方式。基本的工程內容、價格談定，因為很多
    雜項在做的時候才發生，所以沒有辦法先談好，所以沒有辦
    法統包，雙方才議定這個方式才不會吃虧等語（見本院審理
    卷第101 頁背面至第102 頁）。則交參上開證人之證詞及被
    告甲○○之供述可知，系爭工程夾層之施作，係由被告甲○○向被告丙○○點工，以工人數乘以約定之日薪並加計工具
    消磨費用後，支付予被告丙○○以為僱傭工人之報酬，是系
    爭工程夾層之施作，被告甲○○非委由被告丙○○承攬，而
    係向被告丙○○點工。且系爭工程之施作，被害人己○○、
    丙○○及乙○○等工人，尚須依被告甲○○之想法及需求而
    施作現場夾層，被告甲○○對於被害人己○○、證人丁○○
    、乙○○就系爭工程之施作，即有指揮、監督權限，而被害
    人己○○、證人丁○○及乙○○具有從屬性甚明。另被告甲○○得自行向被害人己○○、證人丁○○、乙○○邀工而可
    不經由雇主被告丙○○之同意，足見被告甲○○與被害人己○○、證人丁○○、乙○○就系爭工程夾層之施作，已有給
    付報酬之合意，即被害人己○○、證人丁○○、乙○○受被
    告甲○○之僱傭而進行系爭工程夾層之施作，乃按日計酬，
    而由被告甲○○將約定之酬勞交由被告丙○○，被告丙○○
    再以其與被害人己○○、證人丁○○、乙○○之內部關係（
    被告丙○○為鐵工承包業者，被害人己○○、證人丁○○、
    乙○○為被告丙○○所屬工人，其間具有勞工與雇主關係，
    業已說明如上）分配該酬勞。是就本件系爭工程夾層之施作
    ，被告甲○○與被害人己○○、證人丁○○及乙○○應係成
    立不定期之雇傭契約（見民法第481 條規定、最高法院89年
    度台上字第1620號民事判決）乙節，堪以認定。則被告甲○○既屬被害人己○○之僱用人，依民法第483 條之1 規定，
    被害人己○○服勞務之生命、身體、健康有受危害之危險時
    ，被告甲○○即負有必要預防之保護義務，灼然明甚。
(三)復依被告甲○○於本院審理時供述：一開始為了節省成本，
    由丙○○提供技術及人員，以及工作流程，有些材料是丙○○幫伊代購，有些是伊自己購買，伊購買的材料都有先徵詢
    丙○○的同意，不管是新料或是舊料。二手C 型鋼是與丙○○研究有什麼材料什麼規格，討論過才決定購買的，丙○○
    同意伊才可以購買等語（見本院審理卷第49頁至第50頁）明
    確。核與證人即同案被告於偵訊時結證：伊跟被告甲○○建
    議，被告甲○○不聽，被告甲○○要買大陸的爛木頭，C 型
    鋼說要買新的，被告甲○○又不聽，C 型鋼不是舊的才滑，
    是因為上面有泡沫水泥才滑，被告甲○○又不願意花錢除掉
    水泥等語（見臺灣桃園地方法院檢察署97年度偵字第24267
    號偵查卷宗第40頁）相符。另證人丁○○及乙○○亦均明確
    證述舊C 型鋼表面因附有泡沫水泥而易滑等語，已如上述。
    且依證人丁○○於告訴代理人訪談時亦證稱：業主（即被告
    甲○○）用舊品，樓上的骨架是別人用過的廢料，讓伊等在
    上面施工，比新品滑，更危險。那兩個粗工都不願意爬高，
    只有伊跟阿賢（即被害人己○○）上去施工等語（見臺灣桃
    園地方法院檢察署97年度他字第3080號偵查卷宗第6 頁）綦
    詳。可知，被告甲○○就系爭工程夾層材料舊C 型鋼之購買
    ，已與被告丙○○討論甚詳並知悉舊C 型鋼之利弊得失，況
    被告甲○○係系爭工程之業主，亦明白夾層施作高度可能對
    工人帶來墜落發生傷害之危險，且於案發當日，系爭工程之
    現場二名粗工亦有不願登高施作之情形，被告甲○○於案發
    當時當明知系爭工程夾層距離地面有2.7 公尺之高度，若採
    用易滑之舊C 型鋼為材料，受僱人己○○於該處施工時即有
    踩滑墜落而有生命、身體、健康有受危害之虞，是依前揭民
    法第483 條之1 規定，僱用人即被告甲○○自應為必要預防
    ，而依本件當時情形，被告甲○○並無不能注意之情事，竟
    疏未注意及此，對於受僱人己○○施作系爭工程時，未在系
    爭工程作業場所裝設任何防止墜落地面之設施，亦未提供安
    全帶、安全帽等防護器具供被害人己○○使用而為危險之必
    要預防，致被害人己○○於97年4 月4 日下午3 時17分前之
    某時在被告甲○○上址家具賣場施工作業時，不慎自系爭工
    程之夾層踩滑C 型鋼墜落地面，而受有左側急性硬腦膜下腔
    出血、外傷性兩側額腦出血、右側急性硬腦膜上腔出血、外
    傷性小腦出血、阻塞性水腦、右側枕骨第一第二頸椎骨析及
    滑脫、外傷性腦病變等傷害，經治療後，仍因腦傷而生器質
    性精神病，而遺有人格及智力嚴重改變之症狀，因而受有身
    體健康重大難治傷害，堪認被告甲○○對於本件造成被害人
    己○○前開重傷害之結果，具有過失，且其過失行為與被害
    人之重傷害結果間，具有相當因果關係乙節，昭然若揭。
(四)至公訴意旨雖認被告甲○○為業主，依勞工安全衛生法第5
    調第1 項第5 款、第10條，勞工安全規則第15條、第22條規
    定，工作場所負責人對勞工有安全維護義務等語。惟按勞工
    安全衛生法所稱之雇主，謂事業主或事業之經營負責人。所
    稱事業單位，係勞工安全衛生法適用範圍內僱用勞工從事工
    作之機構。而勞工安全衛生法之適用範圍為農、林、漁、牧
    業，礦業及土石採取業，製造業，營造業，水電燃氣業，運
    輸、倉儲及通信業，餐旅業，機械設備租賃業，環境衛生服
    務業，大眾傳播業，醫療保建服務業，修理服務業，洗染業
    ，國防事業及其他經中央主管機關指定之事業，此觀諸勞工
    安全衛生法第2 條第2 項、第3 項、第4 條第1 項規定甚明
    ，則被告甲○○尚非前述勞工安全衛生法之適用範圍之事業
    單位之事業主或事業之經營負責人，自非勞工安全衛生法所
    規範被害人己○○之雇主，依法自無須勞工安全衛生法第5
    條第1 項第5 款之責任。且依勞工安全衛生法施行細則第14
    條規定，勞工安全衛生法第10條所稱有立即發生危險之虞時
    ，係指：自設備洩漏大量危險物或有害物，致有立即發生爆
    炸、火災或中毒等危險之虞時；從事河川工程、河堤、海堤
    或圍堰等作業，因強風、大雨或地震，致有立即發生危險之
    虞時；從事隧道等營建工程或沉箱、沉筒、井筒等之開挖作
    業，因落磐、出水、崩塌或流砂侵入等，致有立即發生危險
    之虞時；於作業場所有引火性液體之蒸氣或可燃性氣體滯留
    ，達爆炸下限值之百分之30以上，致有立即發生爆炸、火災
    危險之虞時；於儲槽等內部或通風不充分之室內作業場所，
    從事有機溶劑作業，因換氣裝置故障或作業場所內部受有機
    溶劑或其混存物污染，致有立即發生有機溶劑中毒危險之虞
    時；從事缺氧危險作業，致有立即發生缺氧危險之虞時及其
    他經中央主管機關指定有立即發生危險之虞時等情形。是核
    本案發生事故之時，並無勞工安全衛生法施行細則第14條及
    勞工安全衛生法第10條所稱有立即發生危險之虞之情形，是
    被告甲○○縱屬系爭工程之工作場所負責人，亦毋庸負勞工
    安全衛生法第10條及勞工安全衛生設施規則之責任，公訴意
    旨就此所認，尚有未合，附此說明。
(五)被告甲○○雖以上詞置辯及被告甲○○之辯護人雖辯以被害
    人己○○並無重大不治之情形。惟查：
  1.被害人己○○因本件事故所受之前開傷害，經送長庚醫療財
    團法人林口長庚紀念醫院治療後，仍遺有人格及智力嚴重改
    變之症狀，並經長庚醫療財團法人林口長庚紀念醫院認定被
    害人己○○前開後遺症已達重大不治或難治傷害之程度，此
    有長庚醫療財團法人林口長庚紀念醫院98年9 月18日（九八
    ）長庚院法字第0800號函暨被害人己○○之病歷資料各1 份
    在卷（見本院審理卷附件一第1 頁至第543 頁）足佐，復參
    以被害人己○○於本院作證之過程，其對公訴人、辯護人及
    本院所訊問事項涉及複雜情節或晦澀言詞時，即難以理解時
    而搖頭表示不解等情（見本院審理卷第50頁背面、第53頁）
    ，益徵被害人己○○確因上開事故發生而受有前開傷害後，
    其理解能力已較平常一般人為不足，足見被害人己○○因上
    開事故所受前開傷害因而受有身體健康重大難治傷害乙情，
    至為灼明，辯護人上開辯詞，並不足採。
  2.又依勞工安全衛生法第2 條第2 項、第3 項、第4 條第1 項
    規定，被告甲○○非屬勞工安全衛生法之適用範圍之事業單
    位之事業主或事業之經營負責人，亦非勞工安全衛生法所規
    範被害人己○○之雇主。且本件系爭工程發生事故之時，亦
    非勞工安全衛生法第10條、勞工安全衛生法施行細則第14條
    所規範之情形，已如前述，被告甲○○雖毋庸負勞工安全衛
    生法第5 條第1 項第5 款、勞工安全衛生法第10條之雇主或
    工作場所負責人之責任。然就本件系爭工程夾層之施作，被
    告甲○○與被害人己○○間存有雇傭關係，依民法第483 條
    之1 規定，自須對受僱人即被害人己○○負有危險發生之預
    防保護義務，業已說明如前，是被告甲○○辯稱其毋庸對本
    件負責云云，自不足採。另被告甲○○辯稱，舊C 型鋼與新
    C 型鋼都會滑，伊即便購買舊C 型鋼亦無違反注意義務云云
    。然揆諸上述民法第483 條之1 規定之保護義務，係為保障
    受僱人於服勞務之際，若該勞務有造成受僱人生命、身體及
    健康危害之虞者，僱用人即應採取預防措施。準此，則無論
    被告甲○○係購置舊C 型鋼或新C 型鋼為材料而進行系爭工
    程夾層之施作，倘如該C 型鋼易滑而有使受僱人自高處跌落
    之危險，僱用人即被告甲○○依法自負有預防措施之保護義
    務，然如上說明，僱用人即被告甲○○於本件並未採取任何
    預防措施，自可認被告甲○○已違反此一注意義務，而與被
    告甲○○係購買舊C 型鋼或新C 型鋼無涉，故被告甲○○前
    開辯詞，自難採取。且被告甲○○於本院審理時係供稱其對
    於系爭工程之材料添購，有與被告丙○○討論等語，亦說明
    如前，並核與證人即同案被告丙○○於偵訊之結詞相符，堪
    信屬實，又舊C 型鋼之外觀與新C 型鋼之外觀不同，舊C 型
    鋼之表面覆有泡沫水泥，外觀看起來易滑，業據證人丁○○
    及乙○○結證如上，且於系爭工程施作之時，現場二名粗工
    有不敢爬上夾層施作之事實，亦據證人丁○○證述如前，則
    被告甲○○事後推諉其並不認識舊C 型鋼易滑風險云云，顯
    屬輕卸之詞，委無足採。
(六)綜上所述，事證已明，被告甲○○及其辯護人前開辯詞，均
    不足採，被告甲○○過失傷害犯行洵堪認定，應依法論科。
、法律適用方面
    被告丙○○以從事鐵工工程承包為業，係從事業務之人，已
    如上述，是核被告丙○○所為，係犯刑法第284 條第2 項後
    段之業務過失致重傷害罪；核被告甲○○所為，係犯同法第
    284 條第1 項後段之過失致重傷害罪。爰審酌被告丙○○依
    法為被害人己○○之雇主，被告甲○○為被害人己○○之僱
    用人，應注意被害人己○○於系爭工程現場作業時，有防止
    被害人己○○發生墜落危險之義務，而應採取相關之安全設
    備及措施，仍均疏未注意及此，兼衡其等之過失程度，致被
    害人受有上述之重傷害，情節非輕，且犯後均飾詞否認犯行
    ，事後均未能與被害人己○○達成和解，賠償損害，難見其
    等已有悔意，暨其等生活狀況、品行、智識程度等一切情狀
    ，分別量處如主文所示之刑，並均諭知易科罰金之折算標準
    ，以示懲儆。
據上論斷，應依刑事訴訟法第299 條第1 項前段，刑法第284 條
第1 項後段、第2 項後段、第41條第1 項前段，刑法施行法第1
條之1 第1 項、第2 項前段，判決如主文。
本案經檢察官楊凱真到庭執行職務。
中    華    民    國    99    年    6     月    14    日
                  刑事第七庭審判長法  官  蕭世昌
                                  法  官  毛松廷
                                  法  官  蔡羽玄
以上正本證明與原本無異。
如不服本判決，應於送達後10日內向本院提出上訴狀（應附繕本
），其未敘述上訴理由者，應於上訴期間屆滿後20日內，補提理
由書狀於本院，上訴於臺灣高等法院。
                                  書記官  陳玉芳
中    華    民    國    99    年    6     月    14    日
附錄論罪科刑法條
刑法第284條
因過失傷害人者，處6 月以下有期徒刑、拘役或5 百元以下罰金
，致重傷者，處1 年以下有期徒刑、拘役或5 百元以下罰金。
從事業務之人，因業務上之過失傷害人者，處1 年以下有期徒刑
、拘役或1 千元以下罰金，致重傷者，處3 年以下有期徒刑、拘
役或2 千元以下罰金。

司法院資訊處製作；財團法人民間司法改革基金會備份。
